臺灣橋頭地方法院民事判決
110年度訴字第849號
原      告  劉林秀銀
訴訟代理人  李淑欣律師（法扶律師）
被      告  康和租賃股份有限公司

法定代理人  陳雅萍律師
上列當事人間請求塗銷抵押權登記事件，本院於民國111年5月25
日言詞辯論終結，判決如下：
    主  文
原告之訴駁回。
訴訟費用由原告負擔。
    事實及理由
一、被告經合法送達，未於言詞辯論期日到場，核無民事訴訟法
    第386 條各款所列情形，爰依原告聲請，由其一造辯論而為
    判決。
二、原告主張：原告前提供如附表所示不動產設定如附表所示抵
    押權（下稱系爭抵押權）予訴外人康財實業股份有限公司（
    下稱康財公司，後於民國88年間與被告合併，被告為存續公
    司），惟兩造於系爭抵押權存續期間，均無債權債務關係發
    生。康財公司雖於88年間以清償票款為由，向臺灣高雄地方
    法院（下稱高雄地院）聲請對原告財產為強制執行，然該等
    票據債權非必與系爭抵押權有關，縱有關聯，亦已清償或罹
    於時效，非系爭抵押權擔保範圍。另縱使原告係為擔保訴外
    人即原告之子劉昌偉於86年間向康財公司之借款（下稱系爭
    借款），始設定系爭抵押權，系爭借款債權請求權亦於88年
    間即屆清償期，康財公司始會於88年間對原告聲請強制執行
    ，故系爭借款債權請求權亦已清償或罹於時效，非系爭抵押
    權擔保範圍。為此，爰依民法第767 條第1 項中段規定，提
    起本件訴訟等語，並聲明：被告應將系爭抵押權予以塗銷。
三、被告未於言詞辯論期日到庭，據其書狀則以：高雄地院88年
    度司執字第21639 號清償票款強制執行事件（下稱系爭執行
    事件）係因一部清償、一部撤回而終結，顯見原告並未全數
    清償系爭抵押權所擔保之系爭借款債務。且康財公司對原告
    之票據債權，僅為上開執行事件之執行名義，不得作為判定
    系爭抵押權所擔保借款債務是否罹於時效之依據，系爭抵押
    權存續期間至96年7月3日屆滿，所擔保借款債權請求權時效
    應於111年7月3日始罹於時效，故系爭抵押權未消滅等語，
    資為抗辯，並聲明：原告之訴駁回。
四、經查，如附表所示不動產為原告所有，康財公司於88年間對
    原告聲請強制執行，經系爭執行事件受理，於88年8月2日因
    一部清償、一部撤回而終結等節，有土地謄本、建物謄本、
    高雄地院索引卡查詢結果附卷可證（見審訴卷第27至33頁，
    本院卷第33頁），且為兩造所不爭執，堪信為真實。
五、本院之判斷：
  ㈠按當事人主張有利於己之事實者，就其事實有舉證之責任，
    民事訴訟法第277條前段定有明文。又主張權利存在之人，
    應就權利發生要件事實負舉證責任，抗辯權利不存在之人，
    應就權利障礙、排除或消滅之要件事實負舉證之責，此乃舉
    證責任分配之一般原則。原告主張於系爭抵押權存續期間，
    無受擔保之債權債務關係發生，縱有，所擔保債權亦已清償
    或罹於消滅時效等情，為被告所否認。揆諸上開舉證責任分
    配法則，應由被告就系爭抵押權所擔保債權存在一事負舉證
    責任，原告則應就受擔保債權業已清償或罹於時效等節負證
    明之責。
  ㈡原告於110年間起訴時主張：劉昌偉於86年間向康財公司為系
    爭借款，並由原告設定系爭抵押權作為擔保，劉昌偉已清償
    系爭借款等語（見審訴卷第11至12、177至178頁）；嗣於本
    院111年2月22日、同年4月26日準備程序亦主張：劉昌偉於8
    6年間向康財公司為系爭借款，並由原告設定系爭抵押權作
    為擔保，劉昌偉已清償系爭借款及系爭執行事件所憑之票據
    債務，且系爭借款債權及該票據債權，均已罹於時效等語（
    見本院卷第70至71、75至76、97至98頁）；至111年5月17日
    始具狀改稱：兩造於系爭抵押權存續期間無債權債務關係發
    生，亦無法確認系爭抵押權是否與系爭借款有關等語（見本
    院卷第107至109頁），就系爭抵押權所擔保債務為何，此一
    抵押權設定之重要事項，所述前後不一，已難認原告事後改
    稱系爭抵押權非擔保系爭借款乙節為真。況系爭抵押權之擔
    保債權存續期間為自86年7月4日至96年7月3日、債務人為劉
    昌偉，均與原告起訴時及準備程序中所自陳之借款時間、債
    務人相符，自以原告先前所述較為真實可採，原告確係為擔
    保系爭借款，而設定系爭抵押權乙情，堪以認定。
  ㈢原告雖主張系爭執行事件因一部清償、一部撤回而終結，被
    告又未再聲請債權憑證，該票據係為擔保系爭借款所簽發，
    可認其已清償系爭借款等語。惟系爭抵押權係為擔保劉昌偉
    對被告之系爭借款債務，而系爭執行事件案由為清償票款，
    且係對原告所為，非對劉昌偉所為，原告又未提出證據證明
    系爭執行事件所執票據之原因關係，即為系爭抵押權所擔保
    之系爭借款債務，實難認原告於系爭執行事件中所為清償，
    與系爭抵押權擔保之系爭借款債務有何關聯。況系爭執行事
    件係於88年8月2日終結，系爭抵押權則於89年3月7日辦畢登
    記，既系爭抵押權設定發生在後，更無從以系爭執行事件之
    終結，推認原告已清償系爭抵押權所擔保系爭借款債務。
  ㈣至原告主張其對被告之票據債務早已罹於時效，系爭借款清
    償期為88年以前，亦已罹於時效，均非系爭抵押權擔保範圍
    ，系爭抵押權存續期間已屆滿，又未擔保其他債務，應予塗
    銷等語。然系爭抵押權所擔保者，為被告對劉昌偉之系爭借
    款債權，已如前述，兩造間票據債務是否罹於時效，與系爭
    抵押權無涉。且系爭執行事件所憑票據之原因關係是否為系
    爭借款債務，亦未可知，原告對系爭借款定有清償期、清償
    期為88年以前等節，復未能提出任何證據舉證以實其說，原
    告徒以康財公司於88年間聲請系爭執行事件，推認系爭借款
    債權請求權於88年間即屆清償期，現已罹於時效，即非可採
    。
六、綜上所述，原告依民法第767 條第1 項中段規定，請求被告
    塗銷系爭抵押權登記，為無理由，應予駁回。
七、本件事證已臻明確，兩造其餘主張陳述及所提之證據，經審
    酌後於本件判決結果無影響，爰不逐一論述，附此敘明。
八、據上論結，原告之訴為無理由，判決如主文。
中　　華　　民　　國　　111 　年　　6 　　月　　8 　　日
               　 民事第二庭  審判長法  官 謝文嵐
                                    法  官 蕭承信
                                    法  官 許家菱
以上正本係照原本作成。
如不服本判決，應於送達後20日內，向本院提出上訴狀並表明上
訴理由，如於本判決宣示後送達前提起上訴者，應於判決送達後
20日內補提上訴理由書（須附繕本）。
中　　華　　民　　國　　111 　年　　6 　　月　　13　　日
            　　　　　　　　　　　　書記官 劉國偉
附表：
不動產抵押權標的 高雄市○○區○○段○○段0000地號土地，及其上同小段172建號建物即門牌號碼高雄市○○區○○路000巷00弄00號房屋 抵押權內容 權利種類：抵押權。 收件字號：楠地字第015630號。 登記日期：89年3月7日。 登記原因：法人合併。 權利人：康和租賃股份有限公司。 債權額比例：全部1分之1。 擔保債權總金額：本金最高限額750,000 元。 存續期間：自86年7月4日至96年7月3日。 清償日期：依照各契約約定。 利息：無。 遲延利息：月息2%計算。 違約金：月息2%計算。 債務人及債務額比例：劉昌偉。 設定義務人：劉林秀銀。